【裁判字號】    99,上易,255
【裁判日期】    990505
【裁判案由】    損害賠償
【裁判全文】
臺灣高等法院民事判決                 99年度上易字第255號
上  訴  人  乙○○
訴訟代理人  甲○○
            丙○○
被上訴人    丁○○
                        5號
上列當事人間損害賠償事件，上訴人對於中華民國99年1 月15日
台灣宜蘭地方法院98年度訴字第226 號第一審判決提起上訴，經
本院於99年4月21日言詞辯論終結，判決如下：
    主    文
上訴駁回。
第二審訴訟費用由上訴人負擔。
    事實及理由
壹、程序方面：
    被上訴人未於言詞辯論期日到場，核無民事訴訟法第386條
    所列各款情形，依上訴人之聲請，由其一造辯論而為判決。
貳、實體方面：
一、被上訴人主張：
  (一)被上訴人於民國97年6月10日上午11時，駕駛車號C6－3338
    號自用小客車行經蘇花公路136公里400公尺處路口，遭上訴
    人乙○○駕駛車號1193－RW號之自用小客車碰撞，致被上訴
    人身體受傷，所有上開車號汽車亦遭撞毀。被上訴人因此受
    有醫療費用新台幣（下同）3,500元、車輛修理費271,200元
    、拖吊處理費25,000元、交通費用3 萬元、精神慰撫金20萬
    元等項，合計529,700 元之損害。為此，依侵權行為之法律
    關係請求上訴人如數賠償並加計法定遲延利息等語（本院按
    ：除醫療費用及慰撫金係刑事附帶民事訴訟由原審法院刑事
    庭裁定移送民事庭審理外，被上訴人以追加起訴之方式提起
    訴訟，經原審准許追加）。並於原審聲明：上訴人應給付被
    上訴人529,700元及自起訴狀繕本送達翌日（即98年3月25日
    ）起至清償日止按年息5％ 計算之利息，並陳明願供擔保請
    准宣告假執行（原審判命上訴人給付328,100元本息，就被
    上訴人勝訴部分並依職權宣告假執行，被上訴人就敗訴部分
    未據聲明不服，已告確定）。
  (二)被上訴人經合法通知，未於言詞辯論期日到場，亦未提出書
    狀作何聲明或陳述。
二、上訴人則以：
  (一)不爭執刑事案件認定系爭車禍發生的過程，及上訴人應負全
    部的過失責任。經原審判命上訴人賠償被上訴人328,400元
    本息，即醫療費用2,200元、車輛修復費用271,200元、拖吊
    費用25,000元、精神慰撫金3萬元，及自起訴狀繕本送達翌
    日起算之法定遲延利息，上訴人僅對汽車修理費用271,200
    元中之零件207,700 元上訴。抗辯依行政院公布之固定資產
    耐用年數表，自小客車之耐用年數為5 年，每年折舊率為千
    分之369 ，被上訴人的車輛係1996年出廠，同款車輛1998年
    之賣價約為12萬元，被上訴人車輛購入價應低於12萬元，其
    修復完成仍以30餘萬元出售，可見未減損其交易價格。且被
    上訴人購買時係以中古車之價格購入，修復時零件以新品替
    換舊品，依民法第213條規定，損害賠償以回復原狀為原則
    ，上訴人僅須回復被上訴人購買時原狀即可。經折舊後零件
    金額應為20,770元、工資63,500元，上訴人僅應賠償修理費
    用84,270元。加計原審判命給付之醫療費用2,200元、拖吊
    費用25,000元及精神慰撫金3萬元，上訴人僅應賠償被上訴
    人141,470元（2,200＋25,000＋30,000＋84,270＝
    141,470）等語置辯。
  (二)上訴聲明：
    1.原判決關於命上訴人給付超過141,470元本息部分，及該
      部分假執行之宣告，暨訴訟費用之裁判均廢棄。
    2.前開廢棄部分，被上訴人在第一審之訴及其假執行之聲請
      均駁回。
三、兩造不爭之事實：
    經第一審判決後，上訴人僅對汽車修理費用中之零件費用
    20,770元 爭執，其他事實均不爭執，堪信屬實。
四、兩造爭執點之論述：
    上訴人抗辯被上訴人購買中古車，修復時零件應予折舊，對
    原判決命賠償零件費用207,700 元不服。查：
  (一)被上訴人主張其所有車號C6－3338號乃原裝進口的中古車，
    甫於97年4月份買進，並另外花錢裝修，卻旋於97年6月10日
    因系爭事故而撞毀，因此支出修復費用271,200元，修復後
    尚以30幾萬元出售等情，業據其提出與所述相符之環通汽車
    便利保修中心出具之車輛工作單、車輛修復前與修復後之照
    片、買賣契約書為佐（原卷98年度交簡附民字第16號卷宗第
    5頁、第8至17頁），堪信為真。
  (二)按損害賠償之目的在於填補所生之損害，其應回復者，係應
    有之狀態，自應將損害事故發生後之變動狀況考慮在內。故
    於物被毀損時，被害人除得請求賠償修復費用外，就其物因
    毀損所減少之價值，於超過修復費用之差額範圍內，仍得請
    求賠償。次按，關於物之喪失或損害，請求金錢賠償，其有
    市價者，應以請求時或起訴時之市價為準。蓋損害賠償之目
    的在於填補所生之損害，其應回復者，並非「原來狀態」，
    而係「應有狀態」，應將損害事故發生後之變動狀況考慮在
    內。故其價格應以加害人應為給付之時為準，被害人請求賠
    償時，加害人即有給付之義務，算定被害物價格時，應以起
    訴時之市價為準，被害人於起訴前已曾為請求者，以請求時
    之市價為準。又按，物被毀損時，被害人依民法第196條請
    求物被毀損所減少之價額，固得以必要之修復費用為估定之
    標準。但應就個案特定之受損物為估定，不得採用統計上一
    般性之數值為標準（最高法院92年度台上字第2746號、95年
    度台上字第1798號、79年度台上字第1458號裁判意旨參照）
    。
  (三)系爭車輛之出廠年份雖為1996，於事發時約為車齡12年左右
    之中古車，然前開車輛乃為「飛雅特」義大利原裝進口之跑
    車，現台灣總代理廠商已無進口該款車輛販售，而有相當之
    市價之事實，業據證人羅滿祥於原法院結證稱：「（問：從
    事何工作？）汽車修理，專門修引擎、電機及板金烤漆」、
    「（問：環通汽車便利保修中心是否你開的？）是的」、「
    （問：之前你曾經在飛雅特工作？）是的，庭呈勞保資料，
    三信汽車就是臺灣飛雅特的總代理」、「（問：所以你從68
    年開始到81年間都是在飛雅特工作？）是的」、「（問：有
    無修理過原告的1輛藍色飛雅特車號C6-3338號？）有，我修
    理的」、「（問：保修中心工作單總共有2大份，其中1份是
    97年4月22日的修理費用，另1份97年1月19日？）是的，但
    是97年1月19日應該是98年1月19日才對，當時我把年份寫錯
    了」、「（問：97年4月22日修車原因？）原告剛買那部車
    ，需要大保養，因為那輛車子比較特殊，因為那是1部跑車
    ，總代理現在也沒有那款車，那輛車完全是義大利進口車」
    、「全新是賣140萬元」、「（原告的是）1996年份的，原
    告在2008年買的，所以算是12年的車」、「據我的瞭解這款
    車12年份左右的車狀況好的可以賣40萬元，狀況比較沒有那
    麼好的則是賣35萬元，也有可能比這個價格更差，不過必須
    出過事故才會低於35萬元」、「原告要來保養之前我一定會
    先鑑定過，確定有無必要花那麼多錢保養，經我檢查零件等
    情形發現還是原裝的車輛，應該沒有出過事故」、「（問：
    為何對於這款車的中古行情如此瞭解？）因為幾乎全省這款
    車的修理都是到我那邊修的」等語綦詳（原審卷第29至32頁
    ）。上訴人雖辯稱依行政院公佈之固定資產耐用年數表，自
    用小客車之耐用年數為5年，且依該表耐用年數為5年者，折
    舊率為每年千分之369云云。依一般情形而言，雖非全然無
    據，然揆諸前開說明，行政院公佈之固定資產耐用年數表，
    僅為通常情形計算物之耐用年限及其殘值之參考，倘被上訴
    人能證明其車輛因毀損而減少之實際價值若干，自應就個案
    特定之受損物為估定，而非僅採統計上一般性之數值為標準
    。證人羅滿祥乃長達10餘年均任職於「飛雅特」之台灣總代
    理即三信汽車工業股份有限公司，並專職維修，嗣亦經手系
    爭車輛之維修，應對該廠牌中古車市場行情及系爭車輛狀況
    均甚為熟悉，堪信所為證述內容，應屬可採。足證系爭車輛
    於事故發生時之實際市場交易價格應至少尚有30餘萬元，是
    被上訴人因此支出修復費用271,200元（含工資63,500元、
    零件207,700元），其更換新品零件部分固本應予折舊，然
    汽車經撞擊後雖經修復（即俗稱之事故車），必導致交易價
    格之減損，此為眾所週知之事實，從而，本院審酌系爭車輛
    之修復雖有換裝新品之情事，惟其本身之價值已因發生車禍
    而減損，而依被上訴人修復後之轉賣價格觀之，其並未因此
    獲有任何差額利益〈被上訴人以33萬元購入，花費44,190元
    （9960＋19590＋14640＝44190元，見原審卷第11、12頁）
    整修，嗣以35萬元出售〉，堪信系爭車輛因本件事故發生毀
    損，因此所減少之價值並不低於該修復費用，則被上訴人主
    張以上述修復費用作為其物被毀損所減少之價額之估定標準
    ，洵屬有據，應予准許。
五、綜上所述，被上訴人之主張為可採，上訴人所辯均無可取。
    從而，被上訴人本於侵權行為之法律關係，請求上訴人賠償
    車輛之修理費用，為有理由，應予准許。是則原審就零件部
    分判命上訴人給付207,700元，於法並無不合。上訴意旨指
    摘原判決該部分不當，求予廢棄改判，為無理由，應予駁回
    。
六、本件事證已臻明確，兩造其餘攻擊防禦方法，經審酌後，或
    與本件無涉，或與判決結果不生影響，毋庸一一論列。
七、據上論結，本件上訴為無理由，依民事訴訟法第449條第1項
    、第78條、第463條、第385條第1項前段，判決如主文。
中    華    民    國    99    年    5    月     5     日
                    民事第二庭
                        審判長法  官  吳謙仁
                              法  官  黃莉雲
                              法  官  蘇瑞華
正本係照原本作成。
不得上訴。
中    華    民    國    99    年    5     月    6     日
                              書記官  賴以真

司法院資訊處製作；財團法人民間司法改革基金會備份。
